臺灣苗栗地方法院刑事判決
111年度訴字第338號
公  訴  人  臺灣苗栗地方檢察署檢察官
被      告  何焜寶




上列被告因加重詐欺等案件，經檢察官提起公訴（110年度偵字
第1361、4444號），被告於準備程序中就被訴事實為有罪之陳述
，經告知簡式審判程序意旨，於聽取當事人之意見後，本院裁定
以簡式審判程序審理，判決如下：
    主  文
甲○○犯如附表編號1至2所示之各罪，各處如附表編號1至2主文欄
所示之刑。應執行有期徒刑壹年參月。　　
    犯罪事實及理由
一、本件犯罪事實及證據，除下列補充外，其餘均引用檢察官起
    訴書之記載（如附件）。
　㈠證據清單及待證事實編號1待證事實欄「000-000000000000號
    帳戶」應補充為「000-000000000000號帳戶提款卡」、編號
    5證據名稱欄「附表一編號1-2告訴人提供之存摺影本、帳戶
    交易明細、存摺影本」為贅載，應予刪除。
　㈡證據部分增列：被告甲○○（下稱被告）於本院準備程序及審
    理中之自白、告訴人乙○○之內政部警政署反詐騙諮詢專線紀
    錄表、新北市政府警察局三峽分局橫溪派出所受理各類案件
    紀錄表、受理刑事案件報案三聯單、受理詐騙帳戶通報警示
    簡便格式表、金融機構聯防機制通報單、告訴人丙○○之臺南
    市政府警察局第一分局莊敬派出所陳報單、受理各類案件紀
    錄表、受理刑事案件報案三聯單、受理詐騙帳戶通報警示簡
    便格式表、金融機構聯防機制通報單。
二、論罪科刑：
　㈠按洗錢防制法第2條規定：「本法所稱洗錢，指下列行為：一
    、意圖掩飾或隱匿特定犯罪所得來源，或使他人逃避刑事追
    訴，而移轉或變更特定犯罪所得。二、掩飾或隱匿『特定犯
    罪』所得之本質、來源、去向、所在、所有權、處分權或其
    他權益者。三、收受、持有或使用他人之特定犯罪所得。」
    。又同法第3條第2款亦明文規定刑法第339條之詐欺罪屬洗
    錢防制法所稱之「特定犯罪」。故詐騙份子向被害人施用詐
    術後，為隱匿其詐欺所得財物之去向，而令被害人將款項轉
    入人頭帳戶，並指派他人前往提領詐欺所得款項，已發生製
    造該詐欺犯罪所得金流斷點，實質上使該犯罪所得嗣後之流
    向不明，達成隱匿犯罪所得之效果，妨礙犯罪之偵查，即與
    該法第2條第2款相符，並該當於該法第14條第1項一般洗錢
    罪（最高法院109年度台上字第3224號判決意旨參照）。查
    本案如附表編號1、2所示之告訴人乙○○、丙○○（下合稱告訴
    人乙○○等2人）遭詐騙匯款至000-000000000000號帳戶，該
    款項係詐騙集團成員犯詐欺取財罪而得，自屬洗錢防制法所
    規定之「特定犯罪」所得。再由被告於附件附表編號1、2所
    示之提款時間，前往如附件附表編號1、2所示之提款地點，
    自帳戶提領如附件附表編號1、2所示之提款金額，並將領出
    之贓款交予詐騙集團其他成員，即足隱匿該等特定犯罪所得
    之去向，依上開所述，自已該當洗錢防制法第2條第2款、第
    14條第1項之洗錢行為。 
　㈡核被告就附表編號1、2所為，均係犯刑法第339條之4第1項第
    2款之三人以上共同詐欺取財罪、洗錢防制法第14條第1項之
    洗錢罪。
　㈢按共同正犯之成立，祇須具有犯意之聯絡、行為之分擔，既
    不問犯罪動機起於何人，亦不必每一階段犯行均經參與。共
    同實行犯罪行為之人，在合同意思範圍內，各自分擔犯罪行
    為之一部，相互利用他人之行為，以達其犯罪之目的者，即
    應對於全部所發生之結果共同負責；且共同正犯不限於事前
    有協定，即僅於行為當時有共同犯意之聯絡者亦屬之，且表
    示之方法，不以明示通謀為必要，即相互間有默示之合致亦
    無不可（最高法院103年度台上字第2335號判決意旨參照）
    。本案被告雖未親自詐騙告訴人乙○○等2人，然其為提領及
    交付詐欺贓款之構成要件行為，使本案詐騙集團成員取得該
    等特定犯罪所得支配地位，並且隱匿該等犯罪所得之去向，
    而製造金流斷點，被告上開所為對於本案詐騙集團詐欺取財
    、洗錢等行為具有功能上不可或缺之重要性，堪認被告有與
    本案詐騙集團成員相互利用而遂行詐欺取財、洗錢等犯行之
    犯意聯絡，透過自行分擔上開部分行為之實行而共同支配犯
    罪。故被告就附表一編號1至2與詐騙集團其他成員之間，具
    有彼此利用之合同意思，而互相分擔犯罪行為，揆諸上開說
    明，就所犯上開加重詐欺、洗錢罪犯行間，均具有犯意聯絡
    與行為分擔，應依刑法第28條之規定，論以共同正犯。
　㈣附表編號1所示告訴人乙○○遭詐欺而有多次匯款之情形者；及
    被告就同一被害人之多次提款行為，乃係基於相同犯罪計畫
    與單一犯罪決意，於密接時間、同一地點多次為之，侵害同
    一被害人之財產法益，其分次提款之各行為間獨立性極為薄
    弱，依一般社會健全觀念，在時間差距上，難以強行分開，
    在刑法評價上，應視為數個舉動之接續施行，核屬接續犯，
    而為包括之一行為予以評價，較為合理。
　㈤被告係以一行為同時觸犯三人以上共同詐欺取財罪、洗錢罪
    ，為想像競合犯，應依刑法第55條前段之規定，從一重論以
    刑法第339條之4第1項第2款之三人以上共同詐欺取財罪。
　㈥又詐欺取財罪，係為保護個人之財產法益而設，行為人罪數
    之計算，自應依遭詐騙之被害人人數計算。被告就如附表編
    號1至2所示三人以上共同詐欺取財罪，遭詐騙之被害人不同
    ，堪認犯意各別，行為互異，在刑法評價上各具獨立性，應
    予分論併罰。
　㈦洗錢防制法第16條第2項固規定「犯前二條之罪，在偵查或審
    判中自白者，減輕其刑」。被告於本院審判時自白洗錢犯行
    ，原應依上開規定減輕其刑，惟被告本案所為均係從一重之
    刑法加重詐欺取財罪處斷，該重罪並無法定減刑事由，參照
    最高法院108年度台上大字第3563號裁定法理，無從再適用
    上開條項規定減刑，僅能於量刑時予以衡酌，併予敘明。
　㈧爰審酌被告提領及交付告訴人乙○○等2人遭詐騙之款項，使本
    案詐騙集團成員以此方式坐領不法利益並逃避司法追緝，製
    造金流斷點，非但造成告訴人乙○○等2人受有財產損害，更
    助長詐騙歪風、影響社會正常交易往來之互信基礎及金融秩
    序，實有不該。惟念及被告犯後坦承犯行，犯後態度尚可，
    衡酌本案告訴人乙○○等2人受騙之金額，被告迄今尚未賠償
    渠等所受損害，兼衡被告於本院審理時自述為高中肄業之智
    識程度，因另案入監服刑前從事務農工作、月薪新臺幣（下
    同）3萬多元或日薪1200至1300元之經濟狀況，及未婚、育
    有1名10個月大未成年子女、由該未成年子女之母親照顧之
    生活狀況（本院卷第79頁）等一切情狀，分別量處如附表編
    號1至2主文欄所示之刑。
　㈨數罪併罰之定應執行之刑，係出於刑罰經濟與責罰相當之考
    量，並非予以犯罪行為人或受刑人不當之利益，為一種特別
    的量刑過程，相較於刑法第57條所定科刑時應審酌之事項係
    對一般犯罪行為之裁量，定應執行刑之宣告，乃對犯罪行為
    人本身及所犯各罪之總檢視，除應考量行為人所犯數罪反應
    出之人格特性，並應權衡審酌行為人之責任與整體刑法目的
    及相關刑事政策，在量刑權之法律拘束性原則下，依刑法第
    51條第5款之規定，採限制加重原則，資為量刑自由裁量權
    之外部界限，並應受法秩序理念規範之比例原則、平等原則
    、責罰相當原則、重複評價禁止原則等自由裁量權之內部抽
    象價值要求界限之支配，使以輕重得宜，罰當其責，俾符合
    法律授與裁量權之目的，以區別數罪併罰與單純數罪之不同
    ，兼顧刑罰衡平原則（最高法院100年度台上字第21號判決
    意旨參照）。考量本案被告所犯其犯罪時間相近、罪質相同
    ，及整體犯行之應罰適當性等總體情狀，為免被告因重複同
    種類犯罪，因實質累加之方式定應執行刑，致使刑度超過其
    行為之不法內涵，而違反罪責原則，爰就被告所犯如附表編
    號1至2所示各罪之刑，依刑法第51條第5款定應執行之刑如
    主文所示。　
三、被告於警詢時供述沒有自所提領之詐騙贓款中抽取報酬（11
    0年度偵字第4444號卷第28至29頁）；於本院審理時供承其
    因向詐騙集團借款，被要求為詐騙集團提領詐欺贓款，然雙
    方未及約定報酬數額或抵充債務之方式，其就被抓了，其沒
    有實際拿到報酬或抵充債務（本院卷第78至79頁），卷內亦
    無證據證明被告就附表編號1至2所示詐欺取財犯行實際取得
    犯罪所得，應認本案並無犯罪所得可供宣告沒收或追徵。另
    被告既已將提領之款項轉交詐騙集團上游，非屬被告所有，
    亦非在其實際掌控中，其就此部分所隱匿之財物不具所有權
    及事實上處分權，無從依洗錢防制法第18條第1項規定就所
    隱匿金額諭知沒收，併此指明。
四、依刑事訴訟法第273條之1第1項、第299條第1項前段，判決
    如主文。
五、本判決書係依刑事訴訟法第310條之2準用同法第454條第1、
    2項製作，犯罪事實及證據，並得引用檢察官起訴書之記載
    。如不服本件判決，得自判決送達之日起20日內，以書狀敘
    述理由，提起上訴。
本案經檢察官廖倪凰提起公訴，檢察官楊岳都到庭執行職務。
中    華    民    國   111    年    9     月     6    日
                  刑事第三庭  法  官  紀雅惠
以上正本證明與原本無異。
如不服本判決應於收受判決後20日內向本院提出上訴書狀，並應
敘述具體理由（均應附繕本）。告訴人或被害人如對本判決不服
者，應具備理由請求檢察官上訴，其上訴期間之計算係以檢察官
收受判決正本之日期為準。
中    華    民    國   111    年    9     月     6    日
                              書記官  陳信全
附錄本案論罪科刑法條：
中華民國刑法第339條之4
犯第339條詐欺罪而有下列情形之一者，處1年以上7年以下有期
徒刑，得併科1百萬元以下罰金：
一、冒用政府機關或公務員名義犯之。
二、三人以上共同犯之。
三、以廣播電視、電子通訊、網際網路或其他媒體等傳播工具，
    對公眾散布而犯之。
前項之未遂犯罰之。
洗錢防制法第14條
有第二條各款所列洗錢行為者，處7年以下有期徒刑，併科新臺
幣5百萬元以下罰金。
前項之未遂犯罰之。
前二項情形，不得科以超過其特定犯罪所定最重本刑之刑。
附表：
編號 犯罪事實 主文  1 附件附表編號1（告訴人乙○○） 甲○○犯三人以上共同詐欺取財罪，處有期徒刑壹年貳月。  2 附件附表編號2（告訴人丙○○） 甲○○犯三人以上共同詐欺取財罪，處有期徒刑壹年壹月。 
附件：
臺灣苗栗地方檢察署檢察官起訴書
                                     110年度偵字第1361號
                                     110年度偵字第4444號
　　被　　　告　甲○○　
上列被告因詐欺等案件，已經偵查終結，認應提起公訴，茲將犯
罪事實及證據並所犯法條分敘如下：
　　　　犯罪事實
一、甲○○於民國109年8月中旬某日起，加入劉兆玄（另行通緝）
    、陳虹（另行移送併辦及不起訴處分）、邱嘉誠（另行移送
    併辦及不起訴處分）及其他真實姓名年籍不詳之成年人所屬
    之3人以上，以實施詐術為手段之具有持續性、牟利性之有
    結構性詐欺集團犯罪組織（甲○○所犯違反組織犯罪防制條例
    部分，業經臺灣苗栗地方法院以109年度訴字第484號〈下稱
    前案〉判處罪刑，並由臺灣高等法院臺中分院以110年度金上
    訴字第255號駁回上訴），負責擔任領取贓款之角色。
二、甲○○於加入該詐騙集團期間，即與詐欺集團成年成員間，共
    同基於意圖為自己不法所有之3人以上共同犯詐欺取財、掩
    飾隱匿詐欺所得去向、所在之犯意聯絡，先由詐騙集團不詳
    成員，以如附表編號1、2所示之詐騙手法，向如附表編號1
    、2所示之人施以詐術，致如附表編號1、2所示之人陷於錯
    誤，而於如附表編號1、2所示之匯款時間，將如附表編號1
    、2所示之被騙金額匯入如附表編號1、2所示之帳戶內。再
    由甲○○於附表編號1、2所示之提款時間，前往如附表編號1
    、2所示之提款地點，自帳戶提領如附表編號1、2所示之提
    款金額，並將所領出之贓款交給該詐騙集團其他成員，以此
    掩飾隱匿詐欺所得之去向及所在。
三、案經附表所示之告訴人訴由苗栗縣警察局移送偵辦。
　　　　證據並所犯法條
一、證據清單及待證事實：
編號 證據名稱 待證事實 1 被告甲○○於警詢及偵查中之供述 坦承於109年8月28日晚間持000-000000000000號帳戶於苗栗縣○○鄉○○村○○00號提款者為其本人之事實。 2 證人即告訴人乙○○、丙○○於警詢之證述 證明附表一編號1、2所示之受騙匯款事實。 3 監視錄影畫面翻拍照片多張、被告甲○○全身照（偵字第4444號卷） 證明被告甲○○如附表編號1、2所示提領款項之事實。 4 000-000000000000號帳戶交易明細、ATM交易明細、網路銀行交易明細截圖、手機通話紀錄截圖（偵字第4444號卷） 證明附表編號1、2所示之事實。 5 附表一編號1-2告訴人提供之存摺影本、LINE對話紀錄、電話通話紀錄、帳戶交易明細、存摺影本 證明附表編號1、2所示之受騙匯款事實。 
二、核被告所為，係犯刑法第339條之4第1項第2款之三人以上共
    同詐欺取財及洗錢防制法第14條第1 項一般洗錢罪嫌。被告
    甲○○與其他詐騙集團成員有犯意聯絡及行為分擔，請論以共
    同正犯。被告如附表所示之行為，均係以一行為同時涉犯數
    罪名，為想像競合犯，均請依刑法第55條前段規定，從一重
    之三人以上共同詐欺取財罪嫌處斷。被告就附表編號1、2之
    詐欺犯行，犯意各別，行為互殊，請予以分論併罰。
三、依刑事訴訟法第251條第1項提起公訴。
　　此　致
臺灣苗栗地方法院
中　　華　　民　　國　 111　　年　　3 　　月　　 1　　日
　　　　　　　　　　　　　　　檢　察　官　廖　倪　凰　
本件正本證明與原本無異　　　　　　　　　　　　　　　　　
中　　華　　民　　國　 111　　年　　3 　　月　　22　　日
                              書　記　官  林  咨  研
附表
編號 被害人 詐術 匯款時間 匯款金額 匯入帳戶 提領時間 提領金額 提領地點 1 乙○○（告訴） 詐欺集團成員於109年8月28日19時18分許，致電告訴人，佯稱：網路購物連續扣款云云。 109年8月28日 21：35 21：53 22：16   2萬9986 3萬 2萬9985 000-000000000000號帳戶（帳戶名：陳信宇） 109年8月28日 21：43 21：45   21：52   22：00 22：00    22：20 22：20 22：21   2萬 1萬   1萬3000   2萬 1萬    2萬 2萬 6000   苗栗縣○○鄉○○路000號統一超商 苗栗縣○○鄉○○路00號 苗栗縣○○鄉○○村○○0000號萊爾富超商 苗栗縣○○鄉○○村○○00號OK便利商店 2 丙○○（告訴） 詐欺集團成員於109年8月28日20時45分許，致電告訴人，佯稱：網路購物重複扣款云云。 109年8月28日 22：10   1萬5920